【裁判字號】    88,易,3302
【裁判日期】    890526
【裁判案由】    誣告
【裁判全文】
臺灣臺中地方法院刑事判決                        八十八年度易字第三三二號
    公  訴  人  台灣台中地方法院檢察署檢察官
    被      告  甲○○
右列被告因誣告案件，經檢察官聲請以簡易判決處刑（八十八年度偵字第一八四一六
號），本院改依通常程序判決如左：
    主  文
甲○○未指定犯人，而向該管公務員誣告犯罪，處拘役參拾日，如易科罰金，以參佰
元折算壹日。
    事  實
一、甲○○明知其所持有之發票人為天鹿國際企業有限公司、付款人為泛亞商業銀行
    中港分行、帳號一三三三八、票號ＰＡ0000000號、發票日為民國八十八
    年四月二十六日、面額新臺幣二萬七千一百二十元之支票，已於八十八年四月間
    某日，在台中市○○路某處，交付予綽號「阿成」之不詳真實姓名年籍男子以委
    託其代為調借現金，並未遺失；竟於八十八年四月三十日，因「阿成」遲未交付
    現金，即以該支票遺失為由，於八十八年四月三十日向泛亞商業銀行中港分行謊
    報支票遺失申請掛失止付，並填具遺失票據申報書向該管警察機關未指定犯人而
    誣告他人犯罪。嗣因「阿成」於八十八年四月二十三日，持該張支票交付予林志
    鍵以抵付消費款，林志鍵旋於同年月二十四日將該支票交付予股東黃雅貞，黃雅
    貞又因支付互助會會款而於同年月二十八日交付予會首黃秋容，黃秋容再於同日
    轉交予得標會員林珮雲，迨至八十八年五月二日經林珮雲向銀行提示後始查知上
    情。
二、案經台中縣警察局霧峰分局報請臺灣臺中地方法院檢察署檢察官偵查起訴。
    理  由
一、訊據被告甲○○固坦承曾將該張支票交付予綽號「阿成」之不詳真實姓名年籍男
    子委託其代為調借現金等情，惟矢口否認有誣告犯行，辯稱：伊收受該張支票後
    ，因前同事乙○○得知伊需調借現金，即向伊表示其男友「阿成」有辦法代為調
    現，伊信以為真，遂將該支票交付予「阿成」調現，詎「阿成」竟未交付現金，
    並於該支票到期日前打電話告知伊支票已經遺失，伊才前往銀行掛失等語。經查
    ：右揭「阿成」於八十八年四月二十三日，持系爭支票交付予林志鍵以抵付消費
    款，林志鍵旋於同年月二十四日將該支票交付予股東黃雅貞，黃雅貞又因支付互
    助會會款而於同年月二十八日交付予會首黃秋容，黃秋容再於同日轉交予得標會
    員林珮雲等情，業據證人林志鍵、黃雅貞、黃秋容及林珮雲於警訊時證述屬實，
    復有上開支票、退票理由單及掛失止付票據提示人資料查報表等影本各乙紙在卷
    足憑。且被告甲○○既於警訊及偵審中一再供稱伊係於八十八年四月二十六日，
    在台中市○○路某處，將支票交付予「阿成」之男子，則該支票之持票人應為「
    阿成」，惟被告甲○○於八十八年四月三十日向銀行申報支票遺失時，卻係以持
    票人之身分，不實申報該支票於八十八年四月二十六日在台中市○○路遺失等情
    ，此有甲○○所填具之遺失票據申報書影本乙紙附卷可參，衡諸常情，如果「阿
    成」確實曾告知被告甲○○該張支票已經遺失，被告為保障自身之權益，理應會
    詳細詢問該張支票遺失之真正時間及地點，或請持票人「阿成」出面協同申報遺
    失，或留下「阿成」之地址、電話以便日後聯絡，何以被告竟均付之闕如？顯與
    一般常情相違；又參酌被告甲○○供稱「阿成」於收受支票後並未依約替其調現
    等情以觀，應認被告甲○○於警訊時曾承認伊係因「阿成」遲未交付現金，才向
    銀行辦理掛失止付等情，始與事實相符，堪予採信，是被告事後翻異前詞，顯係
    圖卸刑責之詞，不足採信。事證明確，被告犯行洵堪認定。
二、核被告所為，係犯刑法第一百七十一條第一項之未指定犯人誣告罪。爰審酌被告
    係因「阿成」並未依約替其調借現金，始向銀行謊報支票遺失申請掛失止付，並
    填具遺失票據申報書向警察機關誣告他人犯罪，惡行尚非重大，惟犯後猶飾詞狡
    辯、不知悔改等一切情狀，量處如主文所示之刑，並諭知易科罰金之折算標準，
    以示懲儆。
據上論斷，應依刑事訴訟法第四百五十二條、第二百九十九條第一項前段，刑法第一
百七十一條第一項、第四十一條，罰金罰鍰提高標準條例第一條前段、第二條，判決
如主文。
中      華      民      國      八十九      年    五    月    二十六    日
                                        法  官   崔 玲 琦
右正本證明與原本無異。
如不服本判決，應於送達後十日內向本院提出上訴狀 （須附繕本） ，上訴於台灣高
法院台中分院。
                                        書記官
中      華      民      國      八十九      年    五    月    二十六    日
附錄論罪科刑法條
刑法第一百七十一條第一項
未指定犯人，而向該管公務員誣告犯罪者，處一年以下有期徒刑、拘役或三百元以下
罰金。


司法院資訊處製作；財團法人民間司法改革基金會備份。
